【裁判字號】    97,交聲,280
【裁判日期】    970331
【裁判案由】    違反道路交通管理處罰條例聲明異議
【裁判全文】
臺灣臺北地方法院交通事件裁定         97年度交聲字第280號
異議人即
受處分人  新阿羅哈遊覽車客運有限公司
代 表 人  林英木
代 理 人  甲○○
上列異議人即受處分人因違反道路交通管理處罰條例案件，對於
臺北市交通事件裁決所民國九十七年一月十六日所為之處分（原
處分案號：北市裁二字第裁二二－Ｃ00000000號），聲
明異議，本院裁定如下：
    主  文
異議駁回。
    理  由
一、按汽車申請牌照檢驗，總聯結重量及總重量在二十公噸以上
    之新登檢領照汽車，應裝設具有連續紀錄汽車瞬間行駛速率
    及行車時間功能之行車紀錄器（以下簡稱行車紀錄器）。自
    民國九十年一月一日起新登檢領照之八公噸以上未滿二十公
    噸汽車、自九十六年七月一日起經車輛型式安全審驗及自九
    十七年一月一日起新登檢領照之八公噸以下營業大客車，亦
    同。而汽車定期檢驗自九十六年二月一日起營業大客車應裝
    設行車紀錄器。行車前應裝設行車紀錄器之汽車，未依規定
    裝設或經檢查未能正確運作或未使用紀錄卡或未按時更換紀
    錄卡時，不得行駛，道路交通安全規則第三十九條第二十四
    款、第三十九條之一第十八款、第八十九條第二項分別定有
    明文。次按汽車未依規定保存行車紀錄卡或未依規定使用、
    不當使用行車紀錄器致無法正確記錄資料者，處汽車所有人
    新臺幣（下同）九千元以上一萬二千元以下罰鍰；違反前三
    項之行為，應責令其參加臨時檢驗，道路交通管理處罰條例
    第十八條之一第三項、第四項亦分別定有明文。
二、本件異議人即受處分人新阿羅哈遊覽車客運有限公司（下稱
    新阿羅哈公司）所有車牌號碼七二一－ＢＢ號營業用遊覽大
    客車，於九十六年八月二十三日十二時二十五分，由該公司
    之司機甲○○駕駛上開車輛行經臺北縣三重市○○路一六二
    巷口，因未禮讓行人先行穿越行人穿越道，以致發生車禍，
    肇事致人受傷，經到場處理交通事故之臺北縣警察局三重交
    通分隊員警黃紹銘要求甲○○提供行車紀錄器，惟該行車紀
    錄表卻無行車紀錄，行車紀錄器之指針亦為零，員警即以該
    車輛行車紀錄器無法正確紀錄資料之違規行為掣單舉發。嗣
    受處分人於舉發通知單上所載之應到案日期（九十六年十月
    四日）前向原處分機關提出申訴，經原處分機關函請舉發單
    位調查結果，仍認受處分人有前該違規行為，原處分機關乃
    於九十七年一月十六日依道路交通管理處罰條例第十八條之
    一第三項及第四項規定，裁處受處分人罰鍰九千元整，並責
    令臨時檢驗。
三、本件受處分人之代表人乙○○於本院訊問時，固承認新阿羅
    哈公司所有之上開車號車輛於上開時間有經過上揭地點之事
    實，惟否認有何違反道路交通管理處罰條例之行為，辯稱：
    車子是司機甲○○開的，車子開出來還沒有超出一百公尺，
    行車紀錄器不會走，不會做紀錄，因為車子很慢云云。而代
    理人甲○○亦坦承其於上揭時地，駕駛上開車號營業遊覽大
    客車為警舉發之事實，惟否認有何違反道路交通管理處罰條
    例之行為，辯稱：我家住在力行路二段，與力行路一六二巷
    口只有兩條街距離，當時我準備發車，車子的溫度未達引擎
    的轉速，我駕駛上開車號之車輛到達力行路一六二巷口路口
    停等紅燈，距離很短，所以行車紀錄器沒有任何紀錄，且那
    是巷口，我的時速不超過十公里，行車紀錄器的碼錶沒有發
    生作用，紀錄器必須在直線行駛時，油門加速時行車紀錄器
    才會發生作用，我當時沒有載人，行車紀錄器是屬於在道路
    上有載客人者才能依道路交通管理處罰條例處罰云云。
四、經查：受處分人上揭違規行為，業據證人即開單告發受處分
    人之員警黃紹銘於本院九十七年三月六日調查時，結證稱：
    九十六年八月二十三日十二點二十五分，當時甲○○先生駕
    駛七二一－ＢＢ大客車與一位行人發生車禍，我到現場處理
    ，請甲○○出示機械式之行車紀錄器，當時我看上面沒有紀
    錄的跡象，我就依規定把行車紀錄器拿回去開罰單，我請甲
    ○○把行車紀錄器打開取出紙卡，發現裡面沒有任何內容。
    依我對行車紀錄器的瞭解及經驗，如果引擎轉速過低，車子
    屬於靜止狀況，仍會紀錄一平行線等語屬實（本院當日訊問
    筆錄參照）。惟自本件受處分人車輛於舉發當日之行車紀錄
    器紙卡觀之，其上確實並無任何內容之記載之情，此有臺灣
    板橋地方法院檢察署九十七年三月十四日板檢榮公九七偵四
    六二七字第二五九０九號函檢送上開行車紀錄器紙卡影本一
    紙附卷足參。按行車紀錄器具有連續記錄汽車瞬間行駛速率
    及行車時間之功能，登錄車輛啟動、運行與停止之時刻，亦
    包含在其基本功能中，每張行車紀錄卡僅能記錄二十四小時
    內之相對應行車速率，故駕駛人本應每日按時更換並正確使
    用，方能完整記錄車輛真正之行車時間及相對應之行車速率
    ，事後始可根據該紀錄內容而作為行車狀況之參考資料，如
    此才能符合道路交通安全規則有關大型車輛應裝設行車紀錄
    器之立法目的。基此，依規定需裝設行車紀錄器之車輛，除
    需裝設確實有效而可正常運作之行車紀錄器外，亦應依照相
    關規定按時更換行車紀錄卡，並且根據正確操作程序將行車
    記錄卡裝設於該行車紀錄器中。則受處分人以前開情詞置辯
    ，顯不足採。故本件受處分人所有之上開車號車輛既已啟動
    上路、參與交通，並且在路口停等紅燈，按照前述行車紀錄
    器之正常運作，當如實記載，惟本件經警查扣之行車紀錄卡
    中卻無任何內容紀錄，是本件受處分人所有之上開車號營業
    遊覽大客車於上述時間、地點，有未依規定使用行車紀錄器
    致無法正確記錄資料之違規事實，應可認定。
五、綜上所述，受處分人其所有之上開車號營業遊覽大客車於上
    述時間、地點，確有未依規定使用行車紀錄器致無法正確記
    錄資料之違規行為。從而，原處分機關依前開道路交通管理
    處罰條例第十八條之一第三項、第四項之規定，裁處受處分
    人罰鍰九千元，並責令臨時檢驗，核無違誤，本件異議為無
    理由，應予駁回。
據上論斷，應依道路交通案件處理辦法第十九條，裁定如主文。
中    華    民    國    97    年    3     月    31    日
                  交通法庭      法  官  林怡秀
本件正本證明與原本無異。
如不服本裁定，應於送達後五日內，向本院提出抗告狀。
                                書記官  張汝琪
中    華    民    國    97    年    3     月    31    日


司法院資訊處製作；財團法人民間司法改革基金會備份。
